【裁判字號】    99,交聲,227
【裁判日期】    990331
【裁判案由】    違反道路交通管理處罰條例聲明異議
【裁判全文】
臺灣士林地方法院交通事件裁定         99年度交聲字第227號
原處分機關  臺北市交通事件裁決所
異  議  人
即受處分人  乙○○
上列異議人即受處分人因違反道路交通管理處罰條例案件，對於
臺北市交通事件裁決所於民國99年2 月22日所為之裁決（北市裁
罰字第裁22-AEX537928號），聲明異議，本院裁定如下：
    主  文
原處分撤銷。
乙○○不罰。
    理  由
一、按道路交通管理處罰條例第31條之1 汽車駕駛人於行駛道路
    時，使用手持式行動電話進行撥接或通話者，處新臺幣3000
    元罰鍰。道路交通管理處罰條例第31條之1第1項定有明文。
二、原處分意旨略以：異議人即受處分人乙○○於民國98年1 月
    14日上午11時29分許，駕駛車牌號碼2788-LL 號租賃小客車
    （下稱系爭車輛），行經臺北市○○路時，經員警攔停舉發
    「使用手持式行動電話進行撥接」之違規，依道路交通管理
    處罰條例第31條之1 第1 項規定，處罰鍰新臺幣（下同）3,
    000 元云云。
二、異議意旨略以：伊於上開時地駕駛系爭車輛，並未於行進中
    撥接行動電話或通話，員警既未調取行動電話通聯紀錄，亦
    無攝錄存證，並無證據可證明伊有上開違規行為，原處分應
    予撤銷等語。
三、經查：
  (一)按認定犯罪事實所憑之證據，雖不以直接證據為限，間接證
    據亦包括在內。然而無論直接證據或間接證據，其得為訴訟
    上之證明者，須於通常一般之人均不致有所懷疑，而得確信
    其為真實之程度者，始得據為有罪之認定。倘其證明尚未達
    此一程度，而有合理之懷疑存在，而無從使事實審法院得有
    罪之確信時，即應由法院為諭知被告無罪之判決（最高法院
    76年度臺上字第4986號判例參照）。又法院受理交通事件，
    準用刑事訴訟法之規定，道路交通管理處罰條例第89條前段
    定有明文，是法院審理行為人違反道路交通管理處罰條例案
    件時，當有其適用。從而法院於審理行為人違反道路交通管
    理處罰條例之案件，如就原處分機關所認定之行為人違規事
    實仍有合理之懷疑，而無法確信行為人確有該當於該條例各
    該處罰條文之構成要件事實時，此際即應依罪疑唯輕之原則
    ，為受處分人有利之認定。又汽車駕駛人於行駛道路時，使
    用手持式行動電話進行撥接或通話者，處新臺幣3,000 元罰
    鍰，道路交通管理處罰條例第31條之1 第1 項固有明定，其
    立法理由係為有效防止汽車駕駛人於行車中使用手持式行動
    電話進行撥接或通話對安全影響，爰增訂第1 項處罰規定，
    依此可知，本法條係以車輛駕駛人於行駛道路中，使用手持
    式行動電話進行撥接或通話之行為為處罰對象；所謂「手持
    式行動電話」係指須以手握持而進行撥接或通話之行動電話
    ，所謂「撥接或通話」係指有撥號、接聽、通話或數據通訊
    等使用狀態者而言，汽車駕駛人行駛道路禁止使用手持式行
    動電話實施及宣導辦法第2 條第2 款、第3 款亦有明定。
  (二)證人即舉發本件違規之員警甲○○證稱：當時異議人駕駛一
    台黑色租賃小客車，沿松江路南往北左轉民權東路，伊當時
    騎機車在民權東路東往西向等待紅綠燈，伊發現該租賃小客
    車左轉民權東路時，駕駛人手持行動電話在撥接，故等伊的
    行向綠燈時，伊就上前去攔停，攔停時先騎到駕駛座車門旁
    邊確認，等到伊騎到時發現異議人還在講電話，所以伊就將
    他攔停，他有爭執說他並沒有講行動電話，在伊開立違規單
    時，伊沒有記下異議人的行動電話號碼，僅註明他是以左手
    持行動電話貼在左耳講話等語（見本院卷第19頁背面、第20
    頁）。可徵證人甲○○當時係騎乘警用機車等候綠燈，異議
    人車輛則係在與證人行向垂直交叉之路口左轉狀態，證人警
    用機車係在系爭車輛之右後方，以證人視線所及，應僅可見
    異議人之右側身體，實難判斷駕車之異議人有無以左手持行
    動電話在左耳撥接之情形，至證人雖稱其可確定異議人行進
    中直到其攔停時都在講行動電話，其可看清車窗內之情形等
    語，惟亦稱其已不記得異議人所持以通話之行動電話型式，
    並已忘記其當天執勤中共遇到幾件行駛中使用行動電話撥接
    之違規情形（見本院卷第19頁背面、第20頁背面），顯見證
    人就當日執勤情形已印象不深，參以本件案發時間為98年1
    月14日，距今已逾1 年，證人是否有將其他違規案件與本案
    混淆之情事，亦非無疑，殊難排除證人誤判之可能。又證人
    並未在違規單上記載異議人當時所使用之行動電話號碼，為
    證人所自承，並有違規單在卷可佐，現已無法確認當時異議
    人所使用之行動電話門號，且衡以一般行動電話門號通信紀
    錄僅保存6 個月，目前亦已無法再行查詢通聯紀錄，本件證
    人復未提出其他攝影、拍照、錄音等事證為佐，足徵除證人
    即舉發員警甲○○容有誤判可能之目視過程外，並無其他證
    據足證受處分人於上開違規時間有撥接行動電話或通話，揆
    諸上開說明，自應為對受處分人有利之認定。
  (三)綜上所述，本件並無證據足資證明異議人有上開違規行為，
    原處分機關遽對異議人裁罰，殊難認允當。應認本件異議為
    有理由，由本院將原處分撤銷，另諭知受處分人不罰。
據上論斷，依道路交通案件處理辦法第20條前段，裁定如主文。
中    華    民    國    99    年    3    月    31     日
                    交通法庭法  官  黃珮茹
以上正本證明與原本無異。
如不服本裁定應於送達後5日內向本院提出抗告狀。
                            書記官  張馨尹
中    華    民    國    99    年    3    月    31    日

司法院資訊處製作；財團法人民間司法改革基金會備份。
